臺灣高雄地方法院民事判決　九十一年度親字第九八號
　　原　　　告　　甲○○
　　被　　　告　　丙○○
　　兼法定代理人　乙○○
右當事人間否認子女事件，本院判決如左：
    主    文
確認被告丙○○（民國八十八年十二月二十九日生）非被告乙○○與原告甲○○之婚
生子。
訴訟費用由被告負擔。
    事    實
甲、原告方面：
一、聲明：如主文所示。
二、陳述：原告甲○○與被告乙○○於民國八十二年十月十七日結婚，並於八十八年
    十二月二十九日產下一子即被告丙○○，因原告懷胎期間，除與乙○○維持夫妻
    生活關係外，亦另在外結交男友，夫妻感情因而日趨淡薄，遂於九十年十二月十
    三日離婚，原告離婚後，被告丙○○歸由原告擔任監護人，迨丙○○日漸長大，
    而其容貌卻不似被告乙○○，原告因而懷疑被告丙○○非被告乙○○之子，乃於
    九十一年六月間徵得被告乙○○之同意，帶同被告丙○○至高雄長庚醫院作親子
    鑑定，以證實渠等之血緣關係。經該院鑑定結果認乙○○與丙○○之ＤＮＡ型別
    不符，故排除乙○○為丙○○的親生父親，原告始知渠等二人無親子關係。茲以
    乙○○既非丙○○之生父，則戶籍上登記渠二人為父子關係，非但與事實不合，
    有損戶籍之正確性，且對渠等二人亦無何意義，為此乃提起本件訴訟，請求判決
    如主文所示。
三、證據：提出戶籍謄本二件、高雄長庚紀念醫院親子鑑定報告影本一件為證。
乙、被告方面：
    被告未於最後言詞辯論期日未到場，惟據其以前辯論之聲明及陳述記載如左：
一、聲明：駁回原告之訴。
二、陳述：原告應該一開始就知道小孩是何人的，應該坦承自己的錯誤。
三、證據：請求送高雄醫學大學附設中和紀念醫院進行丙○○、乙○○之親子鑑定。
丙、本院依職權向財團法人長庚紀念醫院高雄分院調取被告丙○○之親子鑑定報告。
    並依被告乙○○之聲請囑託高雄醫學大學附設中和紀念醫院鑑定被告丙○○與被
    告乙○○間是否具有親子關係。
    理　　　由
一、按確認法律關係之訴，非原告有即受確認而決之法律上利益者，不得提起之；確
    認證書真偽或為法律關係基礙事實存否之訴，亦同。前項確認法律關係基礎事實
    之存否之訴，以原告不能提起他訴訟者為限，新修正民事訴訟法第二百四十七條
    第一、二項定有明文。查實務上對於親子間之身分關係能否據以提起確認之訴，
    頗有爭議，並為保持身分關係之安定性而多採保留之態度，然現今社會醫學科技
    發達，父母子女之血緣關係，均可經由醫學科技之鑑定，確定其親子血緣關係，
    而民事訴訟法第二百四十七條於修正時，已擴大其適用之範圍，即法律關係基礎
    事實存否亦得提起確認之訴。則就現今醫學科技足以鑑定親子間之血緣關係、身
    分關係確定之重要性及上開民事訴訟法第二百四十七條擴大確認之訴適用範圍之
    立法意旨以觀，應有准許確認親子關係存否之訴之必要，以解決任何不明之親子
    關係，除杜爭執外，亦維持家庭間之信賴與和諧。本件原告提起確認親子關係存
    否之訴，此血緣、身份關係之存否乃親子關係之重要基礎事實，原告主觀認定被
    告丙○○非其與被告乙○○所生之子，惟被告丙○○依法律規定推定為原告與被
    告乙○○之子，致被告丙○○之身分不明確、原告私法上之親權地位受到不安之
    危險，有即受確認判決之利益。且否認子女之訴，依法限於法定父、母或繼承權
    受侵害之人始得提起，原告不能提起其他訴訟以資救濟，是原告提起本件確認親
    子身份不存在之訴，依諸上開民事訴訟法第二百四十七條之規定，並無不合。另
    被告丙○○、乙○○經合法通知，未於最後言詞辯論期日到場，核無民事訴訟法
    第三百八十六條所列各款之情形，爰依原告之聲請，由其一造辯論而為判決，均
    合先敘明。
二、原告起訴主張其於民國八十二年十月十七日與被告乙○○結婚，並於八十八年十
    二月二十九日產下一子即被告丙○○，因原告懷胎期間，除與被告乙○○維持夫
    妻生活關係外，亦另在外結交男友，夫妻感情因而日趨淡薄，遂於九十年十二月
    十三日離婚，迨被告丙○○長大，因容貌不似被告乙○○，乃商得被告乙○○之
    同意，同往高雄長庚醫院進行親子鑑定，結果認被告乙○○與被告丙○○之ＤＮ
    Ａ型別不符，故乙○○非丙○○之親生父親，始知被告二人無親子關係，為此訴
    請確認被告丙○○非原告與被告乙○○之婚生子等情。被告丙○○、乙○○則以
    原告本即應知被告丙○○之父為何人等語置辯。
三、本件原告主張原告與被告乙○○於八十二年十月十七日結婚，並於九十年十二月
    十三日離婚，而被告丙○○於八十八年十二月二十九日出生，係生母即原告與配
    偶即被告乙○○於婚姻關係存續中所生，依法應推定為原告、被告乙○○之婚生
    子等情，已據原告提出戶籍謄本二件為證，且為原告與被告乙○○所不爭執，自
    堪信為真實。然被告丙○○與被告乙○○前往財團法人長庚紀念醫院高雄分院鑑
    進行親子鑑定結果：「可以排除『乙○○是丙○○的親生父親』這一個假設」，
    有原告所提出之該院鑑定結果報告影本一件附卷可稽，並經本院依職權向該院調
    取上開鑑定資料附於該院九十一年十月四日（91）長庚高字第三一二一號函足憑
    ，而被告乙○○雖對於該親子鑑定存疑，請求本院再送高雄醫學院附設中和紀念
    醫院進行鑑定結果：「根據人類遺傳標記檢查結果顯示，否定丙○○與乙○○之
    親屬關係」，有該院九十一年十二月十日（91）高醫附秘字第三二九七號函所附
    之親子報告書一件可按，是被告乙○○非被告丙○○之生父，即堪認定。從而，
    原告訴請確認被告丙○○非原告與被告乙○○之婚生子，為有理由。
四、末查最高法院二十三年上字第三四七三號、七十五年台上字第二○七一號判例雖
    揭櫫：「按妻之受胎係在婚姻關係存續中者，依民法第一千零六十三條第一項規
    定，應推定其所生之子女為婚生子女，受此推定之子女，惟在夫妻一方能證明妻
    非自夫受胎或夫能證明受胎期間內未與妻同居者，得依同法條第二項之規定，於
    知悉子女出生之日起一年內以訴否認之，如夫妻均已逾該項所定之法定期間而未
    提起否認之訴，或雖提起而未受有勝訴之確定判決以前，該子女在法律上不能不
    認為夫之婚生子女，無論何人皆不得為反對之主張」之意見，惟審酌我國民法第
    一千零六十三條第一項婚生推定制度，旨在確保子女之地位安定、成長安全因而
    承認之制度，以避免使無辜之子女負擔因非婚生子而致之社會及法律上不利益，
    因此，法律上之親子關係未必與血緣、生物學上之親子關係一致，此種從外形的
    事實構築安定、確定身分關係之制度，旨在保護子女之利益為出發，是學者於探
    討親子關係訴訟事件時，皆以保護子女之利益為最高指導原則。本件被告丙○○
    依法律規定，推定為其母即原告與當時配偶即被告乙○○之婚生子，惟被告乙○○已與原告離婚，自此後被告丙○○即由原告擔任監護人，已據原告於起訴狀中
    載述甚明，且為被告乙○○所不否認，而經第二次鑑定結果認被告丙○○非被告
    乙○○之子後，被告乙○○經本院合法通知，即未於最後言詞辯論期日到庭爭執
    ，足見被告乙○○不可能撫育被告丙○○，故本件中兩造間親子關係存否之基礎
    事實即兩造於生物學上之血緣關連，其重要性遠大於法律推定之婚生承認制度，
    則本件中從保護被告丙○○之利益出發，應認原告於提出確切證據證明被告丙○○與被告乙○○間無生物學上之血緣關係，足以推翻法律推定之婚生子身分，確
    認被告丙○○與被告乙○○間之親子關係不存在時，更足符合人事訴訟中保護子
    女之利益及發現真實的事實之旨趣，故上開判例見解不予援用，亦附此敘明。
五、結論：本件原告之訴為有理由，依民事訴訟法第三百八十五條第一項前段、第七
    十八條、第八十五條第一項前段，判決如主文。
中　　　華　　　民　　　國　　九十一　　年　　 十二　　 月　　三十一　　日
                              臺灣高雄地方法院家事法庭
~B法　　　官　李麗珠
右正本證明與原本無異。
如不服本判決，應於送達後廿日內，向本院提出上訴狀。
中　　　華　　　民　　　國　　九十一　　年　　 十二　　 月　　三十一　　日
~B法院書記官　梁  竫
